臺灣桃園地方法院民事裁定
110年度監宣字第853號
聲  請  人  余林森  
代理人(法   
扶律師)     林哲倫律師
關  係  人  新竹縣政府

法定代理人  楊文科  
關  係  人  財團法人台灣省私立啟智技藝訓練中心

法定代理人  李崇仁  
關係人      余春嬌  

上列聲請人聲請監護宣告事件，本院裁定如下：
    主      文
宣告余林森（男，民國00年00月00日生，身分證統一編號：Z000
000000號）為受監護宣告之人。
選定余春嬌（女、民國00年00月00日生，身分證統一編號：Z000
000000號）為受監護宣告之人余林森之監護人。
指定財團法人台灣省私立啟智技藝訓練中心為會同開具財產清冊
之人。
聲請費用由受監護宣告之人負擔。
    理      由
一、按對於因精神障礙或其他心智缺陷，致不能為意思表示或受
    意思表示，或不能辨識其意思表示之效果者，法院得因本人
    、配偶、四親等內之親屬、最近一年有同居事實之其他親屬
    、檢察官、主管機關、社會福利機構、輔助人、意定監護受
    任人或其他利害關係人之聲請，為監護之宣告，民法第14條
    第1項定有明文。
二、聲請意旨略以：聲請人現年66歲，父母皆已死亡，領有中度
    第1類身心障礙證明，前經聲請人之姐姐余香妹協助安置於
    財團法人台灣省私立啟智技藝訓練中心，惟余香妹自107年
    間失聯後，財團法人台灣省私立啟智技藝訓練中心均無聲請
    人其他手足之資訊，現無適當親屬擔任監護人選，僅能暫由
    聲請人之親屬王品叡簽署安置契約書，故為長期協助處理聲
    請人日後之照護需求，爰依法聲請准予對聲請人為監護宣告
    ，並選定新竹縣政府為監護人，及指定財團法人台灣省私立
    啟智技藝訓練中心為會同開具財產清冊之人等語。
三、經查，聲請人主張之前揭事實，業經其提出身分證、身心障
    礙證明、戶籍謄本、財團法人台灣省私立啟智技藝訓練中心
    服務對象工作評估報告、新竹縣芎林鄉低收入戶證明書、繼
    承系統表、同意書等資料為證，並有本院依職權調取相對人
    之稅務電子閘門財產所得調件明細表及勞保網路資料查詢表
    可參。且經本院及鑑定機關即聯新國際醫院鑑定醫師陳修弘
    至相對人所在處所鑑定，經本院點呼聲請人詢問其姓名年籍
    ，聲請人稱不知其出生之年月日，家人在叢林而無法聯繫，
    對衣著顏色、生活日常購物找零等問題無法正確答覆。且經
    鑑定人陳修弘醫師對相對人心神及身體狀況評估鑑定後，認
    表單的底部：「個案的智力功能（FSIQ：40-54）及適應功
    能（GAC=72）考量，其目前應落於中度智能不足的範圍，合
    併有現實感缺損，導致僅能勉強應對日常生活，但此外的事
    務缺乏足夠判斷力，致不能為意思表示或受意思表示，或不
    能辨識其意思表示之效果。」，因此鑑定人認為，其心智狀
    態應已達到不能為意思表示、受意思表示及辨識意思表示之
    效果，應已符合民法第14條第1項監護宣告之要件等語，有
    聯新國際醫院111年3月11日聯新醫字第2022030037號暨所附
    精神鑑定報告書在卷可稽（見本院卷第63頁至第65頁）。本
    院審酌相對人因精神障礙已致不能為意思表示或受意思表示
    或不能辨識其意思表示之效果，是聲請人向本院聲請對相對
    人為監護宣告，核無不合，應予准許。
四、再按受監護宣告之人應置監護人；法院為監護之宣告時，應
    依職權就配偶、四親等內之親屬、最近一年有同居事實之其
    他親屬、主管機關、社會福利機構或其他適當之人選定一人
    或數人為監護人，並同時指定會同開具財產清冊之人。法院
    為前項選定及指定前，得命主管機關或社會福利機構進行訪
    視，提出調查報告及建議。監護之聲請人或利害關係人亦得
    提出相關資料或證據，供法院斟酌；法院選定監護人時，應
    依受監護宣告之人之最佳利益，優先考量受監護宣告之人之
    意見，審酌一切情狀，並注意下列事項：（一）受監護宣告
    之人之身心狀態與生活及財產狀況。（二）受監護宣告之人
    與其配偶、子女或其他共同生活之人間之情感狀況。（三）
    監護人之職業、經歷、意見及其與受監護宣告之人之利害關
    係。（四）法人為監護人時，其事業之種類與內容，法人及
    其代表人與受監護宣告之人之利害關係，民法第1110條、第
    1111條、第1111條之1分別定有明文。
五、次查，有關本件適宜由何人擔任監護人及會同開具財產清冊
    之人部分，經本院囑請桃園市社會工作師公會對兩造及關係
    人進行訪視，訪視評估結果略以：「聲請人即相對人本人，
    關係人ㄧ新竹縣政府為相對人戶籍所在地之主管機關，關係
    人二財團法人台灣省私立啟智技藝訓練中心楊梅院區為相對
    人安置機構；相對人現於財團法人台灣省私立啟智技藝訓練
    中心楊梅院區安置，由安置機構人員協助照顧相對人日常生
    活起居、協助就醫服藥、提供工作機會、保管相對人重要證
    件與零用金及處理相對人個人事務，而相對人安置機構費用
    全額則由新竹縣政府社會處提供身心障礙者日間照顧及住宿
    式照顧補助支付，而相對人購置生活用品、健檢費、醫療費
    、社區適應課程及微型保險之保險費等開銷，則由相對人存
    放於安置機構內之零用金支付。據財團法人台灣省私立啟智
    技藝訓練中心徐社工表示，因相對人現無手足可協助處理相
    對人日後的照護需求，故同意選(指)任新竹縣政府擔任本案
    監護人，亦同意由財團法人台灣省私立啟智技藝訓練中心擔
    任本案會同開具財產清冊之人。安置機構徐社工亦口頭表示
    相對人親屬王品叡先生已知悉及同意本案之聲請。綜合評估
    ，相對人受照顧狀況，與財團法人台灣省私立啟智技藝訓練
    中心楊梅院區徐社工之陳述，未見明顯不適任之消極原因，
    惟相對人戶籍地位於新竹縣，建請鈞院函文徵詢新竹縣政府
    之意見，以相對人最佳利益為考量，並參酌相關事證後予以
    綜合裁量之。」等語。以上有桃園市社會工作師公會110年1
    2月13日桃林字第110677號附桃園市政府社會局社會工作科
    監護（輔助）宣告調查訪視報告在卷可佐（見本院卷第31頁
    至第35頁）。
五、經本院函詢聲請人戶籍地之新竹縣政府有關擔任聲請人監護
    人及會同開具財產人選之意見，新竹縣政府以110年12月3日
    府社工字第1100064433號函稱：若經本院調查及審酌後無適
    當之監護人，得指定新竹縣政府擔任監護人，並由新竹縣政
    府社會處處長擔任會同開具財產清冊之人等語。另余春嬌於
    111年4月7日出具同意書，表示願意擔任聲請人之監護人（
    見本院卷第72頁）。
六、綜合上情，本院審酌關係人新竹縣政府係聲請人戶籍地之社
    會福利主管機關，負責處理及安排市民福利事務，擁有一定
    之人力、財力等資源，並且有擔任監護人之意願，另關係人
    余春嬌為聲請人之妹妹，亦有擔任監護人之意願，若由關係
    人余春嬌擔任聲請人之監護人，對聲請人應會有最妥善之照
    顧，爰依前揭規定，選定關係人余春嬌為聲請人之監護人。
七、關於指定會同開具財產清冊之人部分，聲請人聲請指定啟智
    訓練中心為會同開具財產清冊之人，本院審酌聲請人自102
    年起即經安排入住啟智訓練中心接受照顧至今，該機構對於
    聲請人之財產等狀況應有所了解，由該機構會同開具聲請人
    之財產清冊，應屬適當，且該機構亦已出具同意書，表示具
    有擔任會同開具財產清冊之人之意願，爰依前揭規定，指定
    啟智訓練中心為會同開具財產清冊之人，以維護聲請人之利
    益。又依民法第1113條準用同法第1099條、第1099條之1規
    定，於監護開始時，監護人對於受監護宣告人之財產，應會
    同會同開具財產清冊之人於2個月內開具財產清冊，並陳報
    法院，於開具完成並陳報法院前，監護人對於受監護宣告人
    之財產，僅得為管理上必要之行為，併此敘明。
八、爰裁定如主文。
中　　華　　民　　國　　111 　年　　7 　　月　　13　　日
                   家事法庭     法  官　謝伊婷
以上正本係照原本作成。
如不服本裁定應於送達後10日內向本院提出抗告狀，並應繳納抗
告費新台幣1000元。
中　　華　　民　　國　　111 　年　　7 　　月　　13　　日
                                書記官　温菀淳